臺灣臺南地方法院刑事判決　　　　　　　100年度訴字第183號
公　訴　人　臺灣臺南地方法院檢察署檢察官
被　　　告　王明輝
上列被告因違反毒品危害防制條例案件，經檢察官提起公訴（
100年度毒偵字第42號），被告於審理期日就被訴事實為有罪陳
述，本院聽取當事人之意見後，經合議庭裁定進行簡式審判程序
，並判決如下：
    主  文
王明輝施用第一級毒品，處有期徒刑拾月。
    事  實
一、王明輝曾於民國87年間，因施用毒品案件，經臺灣臺南地方
    法院裁定送觀察、勒戒後，認有繼續施用毒品之傾向，由同
    院裁定送強制戒治，並於89年7月25日執行完畢釋放出所，
    復於受前揭強制戒治執行完畢並釋放後之5年內即91年間，
    再因施用毒品案件，經同院裁定送強制戒治，於91年11月15
    日停止戒治處分出所，起訴部分由同院判處有期徒刑6月後
    ，再與其另犯之妨害自由案件所判處之有期徒刑5月，合併
    定應執行刑為有期徒刑9月確定，於93年3月4日縮刑期滿執
    行完畢。嗣王明輝再因施用毒品、竊盜等案件，分別經法院
    判處有期徒刑確定，接續執行後，甫於99年5月20日再次假
    釋出監，詎王明輝仍未戒除毒癮，復基於施用第一級毒品海
    洛因之犯意，於99年9月27日某時，在其位於臺南市○○區
    ○○里○○○街40號住處廁所內，以針筒（業經丟棄）注射
    之方式，施用第一級毒品海洛因1次。嗣於99年9月29日警方
    因調查籃元斌毒品案，通知王明輝到案說明時，於警方尚未
    能發覺其本次施用毒品犯行之前，於接受警方詢問製作筆錄
    時，王明輝即主動自承其有施用第一級毒品海洛因犯行，並
    由員警採驗其尿液送驗，檢驗結果呈現鴉片類陽性反應，而
    查獲上情。
二、案經臺南市政府警察局歸仁分局報請臺灣臺南地方法院檢察
    署檢察官偵查起訴。
    理  由
一、本件被告王明輝所犯為死刑、無期徒刑、最輕本刑為三年以
    上有期徒刑以外之罪，亦非屬高等法院管轄之第一審案件，
    其於準備程序進行中，先就被訴事實為有罪之陳述，經法官
    告知簡式審判程序之旨，並聽取公訴檢察官之意見後，依刑
    事訴訟法第273條之1第1項、第273條之2等規定，裁定由受
    命法官獨任進行簡式審判程序，且不受同法第159條第1項、
    第161條之2、第161條之3、第163條之1及第164條至第170條
    所規定證據能力認定及調查方式之限制，合先敘明。
二、前開事實，業經被告王明輝於本院審理時自白不諱，而被告
    於99年9月29日經其同意後為警所採集之尿液，經送往長榮
    大學以酵素免疫分析法EIA篩檢及氣相層析質譜儀GC／MS 檢
    驗之結果，確呈現嗎啡之陽性反應，此有長榮大學確認報告
    、毒品犯罪嫌疑人尿液採驗作業管制記錄清冊各1份附卷可
    稽（警卷第5、6頁參見）。按海洛因係由嗎啡經化學合成而
    製得，經施用進入人體後，因代謝而分解又生成嗎啡，因此
    施用海洛因後，由尿液檢驗結果仍為嗎啡反應。是以，被告
    自白施用第一級毒品海洛因1次，而其採尿化驗之結果亦呈
    現施用海洛因後之代謝物即嗎啡陽性反應，乃屬科學上合理
    之現象，足認被告前揭任意性之自白核與事證相符，應堪予
    採信。
三、復按92年7月9日修正公布、93年1月9日施行之毒品危害防制
    條例第20條、第23條將施用毒品之刑事處遇程序，區分為「
    初犯」及「5年內再犯」、「5年後再犯」；依其立法理由之
    說明：「初犯」，經觀察、勒戒或強制戒治後，應為不起訴
    處分或不付審理之裁定，經觀察、勒戒或強制戒治執行完畢
    釋放後，「5年內再犯」者，因其再犯率甚高，原實施之觀
    察、勒戒及強制戒治既已無法收其實效，爰依法追訴或裁定
    交付審理，至於經觀察、勒戒或強制戒治執行完畢釋放後，
    「5年後再犯」者，前所實施之觀察、勒戒或強制戒治已足
    以遮斷其施用毒品之毒癮，為期自新及協助其斷除毒癮，仍
    適用「初犯」規定，先經觀察、勒戒或強制戒治之程序。從
    而依修正後之規定，僅限於「初犯」及「5年後再犯」2種情
    形，始應先經觀察、勒戒或強制戒治程序；倘被告於5年內
    已再犯，經依法追訴處罰，縱其第3次（或第3次以上）再度
    施用毒品之時間，在初犯經觀察、勒戒或強制戒治執行完畢
    釋放5年以後，已不合於「5年後再犯」之規定，且因已於「
    5年內再犯」，顯見其再犯率甚高，原實施觀察、勒戒或強
    制戒治，已無法收其實效，即應依該條例第10條處罰，至第
    3次（或第3次以上）施用毒品之時間，是否宜有期間限制？
    以多久為適宜？則分屬刑事政策、專門醫學之範圍，非審判
    機關所能決定，有待循立法途徑解決（最高法院95年5月9日
    95年度第7次刑事庭會議決議及97年9月9日97年度第5次刑事
    庭會議決議意旨參照）。查本件被告前曾因施用毒品案件，
    經本院裁定送強制戒治，並於89年7月25日執行強制戒治完
    畢釋放後，復於受前揭強制戒治執行完畢並釋放後之5年內
    ，再因施用毒品案件，經同院裁定送強制戒治並判刑確定，
    此有臺灣高等法院被告前案紀錄表1份附卷可按，是本件被
    告雖係於受上開執行完畢並釋放後之5年後，再犯本件毒品
    危害防制條例第10條第1項之罪，惟因前述5年內曾另再犯施
    用毒品罪名而屬3犯以上，依法仍應予以追訴處罰。故而，
    本件事證明確，被告犯行堪以認定。
四、本件核被告所為，係犯毒品危害防制條例第10條第1項之施
    用第一級毒品罪。又被告持有第一級毒品海洛因並進而施用
    ，其持有之低度行為應為施用之高度行為所吸收，不另論罪
    。又被告於警方因調查另案故通知其到案說明時，於警方尚
    未能發覺其本次施用毒品犯行之前，於接受警方詢問製作筆
    錄時，即主動自承其有施用第一級毒品海洛因犯行等情，有
    被告之警詢筆錄及刑事案件報告書各1份在卷可憑，是被告
    於犯罪未發覺前自首，並接受裁判，自應依自首之例減輕。
    茲審酌被告前已多次因施用毒品經法院送觀察、勒戒、強制
    戒治執行完畢，並多次經判處徒刑確定（本件於假釋中再犯
    ，未構成累犯），卻仍不思戒絕毒癮、革除惡習，顯未能深
    切悔改並記取教訓，惟念及被告施用毒品之犯行，在本質上
    乃屬自我戕害身心健康之行為，及其施用毒品之動機是因家
    庭因素、失志及感情問題等，暨其犯後尚知坦承犯行，態度
    良好，兼衡其為國中畢業，入監前無業，業已離婚，共同撫
    養3子等一切情狀，量處如主文所示之刑，以資懲戒。
五、據上論斷，應依刑事訴訟法第273條之1第1項、第299條第1
    項前段，毒品危害防制條例第10條第1項，刑法第11條前段
    、第62條前段，判決如主文。
本案經檢察官王誠到庭執行職務。
中    華    民    國   100    年    3     月    24    日
                  刑事第六庭  法  官  林臻嫺
以上正本證明與原本無異。
如不服本判決應於收受本判決後10日內向本院提出上訴書狀，並
應敘述具體理由。其未敘述上訴理由者，應於上訴期間屆滿後20
日內向本院補提理由書狀（均須按他造當事人之人數附繕本）「
切勿逕送上級法院」。
                              書記官  洪培綺
中    華    民    國   100    年    3     月    25    日
附錄本案論罪科刑法條全文：
毒品危害防制條例第10條第1項
施用第一級毒品者，處 6 月以上 5 年以下有期徒刑。